臺灣高雄地方法院刑事判決　　　　　　 100年度訴字第1283號
公　訴　人　臺灣高雄地方法院檢察署檢察官
被　　　告　魏榮廷
指定辯護人　本院公設辯護人黃秋葉
上列被告因毒品危害防制條例案件，經檢察官提起公訴（100年
度毒偵字第2526號），本院判決如下：
    主  文
魏榮廷施用第一級毒品，累犯，處有期徒刑壹年肆月。
    事  實
一、魏榮廷於民國88年間因施用毒品案件，經本院裁定命入勒戒
    處所施以觀察勒戒，勒戒期滿因有繼續施用毒品傾向，復經
    本院裁定命入戒治處所施以強制戒治，嗣經停止戒治處分及
    撤銷停止戒治處分，於90年2月22日戒治期滿執行完畢，翌
    日因另案移送他監執行；另於93年間因施用第一級毒品案件
    ，經本院以93年訴字第1238號判處有期徒刑8月確定，於94
    年5月21縮短刑期執行完畢，復因施用第一級毒品案件，經
    本院以95年度訴字第100號判處有期徒刑10月確定，再因竊
    盜案件，經本院以95年度簡字第1749號判處有期徒刑6月確
    定，前開2案定應執行刑有期徒刑1年2月確定，於96年7月16
    日執行完畢。詎其猶不知悔改及戒絕毒癮，復基於施用第一
    級毒品海洛因之犯意，竟於100年1月25日下午2時許，在高
    雄長庚醫院10樓某公廁內，施用第一級毒品海洛因1次，嗣
    於100年1月27日經警通知至高雄市政府警察局三民第二分局
    採尿送驗後，檢驗結果呈嗎啡陽性反應，始悉上情。
二、案經高雄市政府警察局三民第二分局移送臺灣高雄地方法院
    檢察署檢察官偵查起訴。
    理  由
一、按被告以外之人於審判外之陳述，雖不符刑事訴訟法第159
    條之1至之4等4條之規定，而經當事人於審判程序同意作為
    證據，法院審酌該言詞陳述或書面陳述作成時之情況，認為
    適當者，亦得為證據；又當事人、代理人或辯護人於法院調
    查證據時，知有刑事訴訟法第159條第1項不得為證據之情形
    ，而未於言詞辯論終結前聲明異議者，視為有前項之同意，
    同法第159條之5定有明文。本案下列所引用之供述及非供述
    證據，業經本院依法踐行調查證據程序，公訴人、被告均不
    爭執各該證據之證據能力，且迄本院言詞辯論終結前未就上
    開證據之證據能力聲明異議，又查無依法應排除其證據能力
    之情形，是後述所引用證據之證據能力均無疑義，依法自有
    證據能力，均得作為本案證據，先予敘明。
二、訊據被告矢口否認有何施用第一級毒品之行為，辯稱：伊並
    無施用第一級毒品海洛因，伊於100年1月25日下午2時許在
    高雄長庚醫院10樓公廁上廁所時，旁邊正好有人在抽海洛因
    香菸，伊在旁邊有聞到云云。經查：
  (一)被告於100年1月27日18時40分許警方採尿送驗，檢驗結果呈
    嗎啡陽性反應，且濃度高達348ng/mL之事實，業據被告坦承
    不諱，並有台灣檢驗科技股份有限公司濫用藥物實驗室高雄
    100年2月22日KH/2011/00000000濫用藥物檢驗報告、採尿時
    間為100年1月27日18時40分之列管毒品人口尿液檢體採集送
    驗紀錄表各1份可證（見警卷第14頁、第15頁）。
  (二)被告雖辯稱：伊並無施用第一級毒品海洛因，伊於100年1月
    25日下午2時許在高雄長庚醫院10樓公廁上廁所時，旁邊正
    好有人在抽海洛因香菸，伊在旁邊有聞到云云。惟按一般吸
    入二手煙或蒸氣、粉末之影響程度，與空間大小、密閉性、
    吸入之濃度多寡及吸入時間長短等因素有關，將因個案而異
    ，惟縱然吸入二手煙或蒸氣、粉末者，其尿液可檢出之毒品
    反應，然濃度亦應遠低於施用者（行政院衛生署管制藥品管
    理局93年12月23日管檢字第0930012204號函、93年7月30日
    管檢字第0930007004號函、臺灣高等法院高雄分院97年度上
    訴字第2057號、100年度上訴字第717號判決意旨參照）。觀
    之被告上開檢驗報告，被告尿液中含嗎啡濃度達348ng/mL，
    已逾施用毒品之嗎啡陽性反應最低閾值300ng/mL甚多，顯見
    被告係主動施用，而非被動吸入海洛因之二手煙或蒸氣、粉
    末。況且，依行政院衛生署所公佈濫用藥物尿液檢驗作業準
    則第3條第13款規定「閾值：指判定檢體為陰性或陽性之濫
    用藥物或其代謝物濃度。」；第15條第1項第2款規定：「初
    步檢驗應採用免疫學分析方法。檢驗結果尿液檢體中濫用藥
    物或其代謝物之濃度在下列閾值以上者，應判定為陽性：二
    、鴉片代謝物：300ng/mL。」；第18條第1項第2款之(一)：「
    初步檢驗結果在閾值以上或有疑義之尿液檢體，應再以氣相
    或液相層析質譜分析方法進行確認檢驗。確認檢驗結果在下
    列閾值以上者，應判定為陽性：…二、海洛因、鴉片代謝物
    ：（一）嗎啡：300ng/mL。」；第19條規定：「第19條尿液
    檢體經確認檢驗結果低於前條閾值者，應判定為陰性，其驗
    餘檢體應依第九條規定處理之。」，即係以所採尿液予以檢
    測，並以一定之標準值即閥值作為判斷檢體為陽性或陰性之
    標準，如未達嗎啡300ng/mL，即應判定為陰性。按此項閥值
    之制定，係為避免1.受檢驗人之因素：如受檢驗人因與吸食
    毒品之人接觸，或同時處於密室中，因吸入二手煙之緣故，
    導致有嗎啡反應；或因施用如止痛劑等藥物，而該藥物滲雜
    微量海洛因物品（不論是合法或不合法），導致有嗎啡反應
    。2.採集人或檢驗人之因素：在採集尿液之人方面，因不小
    心，未事先清洗容器即予採集；在檢驗人方面，如檢驗人員
    因疏忽或不小心，未採取嚴格之作業程序，因反覆使用檢驗
    之器具，導致應檢驗之尿液混入他人殘餘之尿液。3.在儀器
    方面：按檢驗之科學儀器固然十分精密，但是否有於檢驗當
    中，因為未予以定時保養，或因其他尿液殘存、潑灑於儀器
    中，應清洗而未清洗導致判讀錯誤等因素，為求慎重起見，
    而有閥值之設，如未達該標準，即應視為陰性，等同於未施
    用，此為行政院衛生署所制定，自應依據上開濫用藥物尿液
    檢驗作業準則予以認定，且該項閥值係以檢驗時為準，而非
    依檢驗值推算施用時之結果予以認定，此為當然之解釋（臺
    灣高等法院高雄分院98年度上訴字第579號判決意旨參照）
    ，可見依行政院衛生署所公佈濫用藥物尿液檢驗作業準則，
    嗎啡300ng/mL此項閥值之制定，已預先設定排除受檢驗人因
    與吸食毒品之人接觸，或同時處於密室中，因吸入二手煙之
    緣故，導致有嗎啡反應之情形，而本件被告尿液中含嗎啡濃
    度達348ng/mL，已逾施用毒品之嗎啡陽性反應最低閾值
    300ng/mL甚多，自無他人在吸食時聞到之可能。是本件被告
    應係自己於100年1月25日下午2時許在高雄長庚醫院10樓公
    廁內施用第一級毒品海洛因之事實，應可確認。況被告於檢
    察事務官詢問時辯稱：伊有服用感冒藥云云，但經檢察官送
    驗其所提供之感冒藥，而查無含海洛因成份；被告另於檢察
    事務官詢問時辯稱：伊在長庚醫院照顧伊母親時上廁所聞到
    旁人吸食海洛因菸云云，但經檢察事務官詢及被告其母親
    100年1月21日已出院，距採尿時間已6日，何以驗尿會呈陽
    性反應乙節，被告卻回稱：「不知道」云云。可見被告上開
    辯詞，為事後圖卸之詞，並無足採。
  (三)被告之辯護人雖為其辯以：被告於100年1月27日18時40分許
    警方採尿送驗，檢驗結果雖呈嗎啡陽性反應，但濃度僅達
    348ng/mL，應在誤差值內云云。惟採尿檢測嗎啡以300ng/mL
    之閥值作為判斷檢體為陽性或陰性之標準，該閥值制定為
    300ng/mL，而非一有檢測出嗎啡反應（即超過0ng/mL）即判
    斷為陽性，該300ng/mL閥值本身即已考慮誤差值範圍，而被
    告上開尿液檢驗結果高達348ng/mL，自無可能誤判為嗎啡陽
    性反應。
  (四)綜上所述，本案事證明確，被告所辯，不足採信，其犯行洵
    堪認定。
三、按犯毒品危害防制條例第10條之罪，經觀察、勒戒後，認無
    繼續施用毒品之傾向，應即釋放，並為不起訴處分；認有繼
    續施用毒品之傾向者，應由檢察官聲請法院裁定令入戒治處
    所施以強制戒治，至無繼續戒治之必要，強制戒治期滿，應
    即釋放，由檢察官為不起訴處分。經觀察勒戒、強制戒治執
    行完畢釋放後，5年內再犯第10條之罪，依93年1月9日修正
    施行之毒品危害防制條例第23條第2項規定意旨，應由檢察
    官偵查起訴。又依修正後之規定，僅限於「初犯」及「5年
    後再犯」二種情形，始應先經觀察、勒戒或強制戒治程序。
    倘被告於5年內已再犯，經依法追訴處罰，縱其第3次（或第
    3次以上）再度施用毒品之時間，在初犯經觀察、勒戒或強
    制戒治執行完畢釋放5年以後，已不合於「5年後再犯」之規
    定，且因已於「5年內再犯」，顯見其再犯率甚高，原實施
    觀察、勒戒或強制戒治，已無法收其實效，即應依該條例第
    10條處罰（最高法院97年度第5次刑事庭會議決議參照）查
    被告於88年間因施用毒品案件，經本院裁定命入勒戒處所施
    以觀察勒戒，勒戒期滿因有繼續施用毒品傾向，復經本院裁
    定命入戒治處所施以強制戒治，嗣經停止戒治處分及撤銷停
    止戒治處分，於90年2月22日戒治期滿執行完畢，翌日因另
    案移送他監執行；另於93年間因施用第一級毒品案件，經本
    院以93年訴字第1238號判處有期徒刑8月確定，於94年5月21
    日縮短刑期執行完畢，復因施用第一級毒品案件，經本院以
    95年度訴字第100號判處有期徒刑10月確定，再因竊盜案件
    ，經本院以95年度簡字第1749號判處有期徒刑6月確定，前
    開2案定應執行刑有期徒刑1年2月確定，於96年7月16日執行
    完畢等情，有臺灣高雄地方法院檢察署刑案資料查註紀錄表
    、臺灣高等法院被告前案紀錄表，附卷可證。依前開說明，
    被告已不合於「初犯」或「5年後再犯」之規定，原實施觀
    察、勒戒或強制戒治，已無法收其實效，應依法論科。又海
    洛因為毒品危害防制條例所稱之第一級毒品，此觀諸該條例
    第2條第2項第1款甚明。是核被告所為，係犯毒品危害防制
    條例第10條第1項之施用第一級毒品罪。被告持有第一級毒
    品後進而施用第一級毒品，其持有第一級毒品之低度行為應
    為施用第一級毒品之高度行為所吸收，不另論罪。被告有如
    事實欄所述之前科，有台灣高等法院被告前案紀錄表在卷可
    查，是其前受有期徒刑執行完畢後，5年內故意再犯本件法
    定刑為有期徒刑以上刑之罪，為累犯，應依刑法第47 條第1
    項規定加重其刑。爰審酌被告前曾因施用毒品經觀察勒戒、
    強制戒治，又曾多次因施用毒品入監執行，卻復犯本案之施
    用一級毒品犯行，足見其欠缺戒除毒品之決心，且被告前科
    累累，素行不佳，及其犯罪之動機、目的、智識程度、生活
    狀況等一切情狀，量處如主文所示之刑。
據上論斷，應依刑事訴訟法第299條第1項前段，毒品危害防制條
例第10條第1項，刑法第11條前段、第47條第1項，判決如主文。
本案經檢察官李茂增到庭執行職務。
中    華    民    國   100    年    12    月    15    日
                  刑事第二庭    審判長法  官  李政庭
                                      法  官  陳航代
                                      法  官  施盈志
以上正本證明與原本無異。
如不服本判決應於收受送達後10日內向本院提出上訴書狀，並應
敘述具體理由；如未敘述上訴理由者，應於上訴期間屆滿後20日
內向本院補提理由書（均須按他造當事人之人數附繕本）「切勿
逕送上級法院」。
中    華    民    國   100    年    12    月    15    日
                                      書記官  吳和卿
附錄本判決論罪之法條：
毒品危害防制條例第10條第1項
施用第一級毒品者，處 6 月以上 5 年以下有期徒刑。